【裁判字號】    98,聲繼,1
【裁判日期】    980225
【裁判案由】    遺產繼承
【裁判全文】
臺灣臺東地方法院民事裁定               98年度聲繼字第1號
聲  請  人  丙○○
代  理  人  乙○○
上列聲明人聲明繼承遺產事件，本院裁定如下：
    主  文
本件遺產繼承之聲明應予駁回。
聲明程序費用新臺幣壹仟元由聲請人負擔。
    理      由
一、聲明意旨略以：被繼承人甲○○係於民國17年（西元1928年
    ）2 月24日出生，於97年3月2日死亡，其死亡後在臺灣地區
    留有遺產，聲請人丙○○為甲○○在大陸地區之養子，對甲
    ○○遺產有繼承權，爰依臺灣地區與大陸地區人民關係條例
    第66條暨施行細則第59條規定，向本院為聲請繼承之意思表
    示等語。並提出甲○○除戶謄本、繼承系統表、收養協議書
    影本、及經財團法人海峽交流基金會驗證之大陸地區湖南省
    耒陽市公證處作成之親屬關係公證書、委託書等件為證。
二、按在大陸地區製作之文書，經行政院設立或指定之機構或委
    託之民間團體驗證者，推定為真正；此推定真正之文書，其
    實質上證據力，由法院或有關主管機關認定，臺灣地區與大
    陸地區人民關係條例第7 條、臺灣地區與大陸地區人民關係
    條例施行細則第9條第1項分別定有明文。是以，前開臺灣地
    區與大陸地區人民關係條例第7 條所稱之真正，係指形式上
    之真正而言，至該文書之內容是否足以證明某一待證事實存
    在，仍需法院綜合一切事實證據予以判斷，並非該文書一經
    提出，法院即不須就其他法院應依職權調查之事項予以調查
    。
三、經查：本件被繼承人甲○○係17年2月24日出生，於97年3月
    2 日死亡，生前住臺東縣臺東市○○路○段22巷111號，且無
    配偶及子女，有戶籍謄本1 份在卷可稽。本件聲請人主張其
    為被繼承人之養子，固據其提出親屬系統表、（2008）耒公
    證字第428 號親屬關係公證書，並附具收養協議及耒陽市余
    慶鄉栗樹村民委員會之證明影本為據，惟查上開收養協議未
    經行政院設立或指定之機構或委託之民間團體驗證，已難推
    定為真正。又收養協議所載簽署時間係83年（西元1994年）
    年2 月24日，並有「乙方簽字：世忠」之記載，惟經本院依
    職權調取被繼承人甲○○入出境記錄，被繼承人甲○○於上
    開時間並無出境，有法務部入出境資訊連結作業表1 紙在卷
    可稽，故該收養協議是否確為被繼承人甲○○所親自簽名訂
    立，及聲請人所提上開資料之內容是否可信，已非無疑。是
    聲請人是否確為甲○○在大陸地區之養子，顯有疑義。
四、又臺灣地區與大陸地區人民關係條例第2 條規定，所謂臺灣
    地區人民，係指在臺灣地區設有戶籍之人民，大陸地區人民
    ，則指在大陸地區設有戶籍之人民。再按收養之效力，依收
    養者設籍地區之規定，臺灣地區與大陸地區人民關係條例第
    56條第2項定有明文。復按民法第1079條第1項規定，收養應
    以書面為之，並向法院聲請認可。本件聲請人經本院通知應
    提出收養經法院認可之裁定，迄今未提出，並由其代理人以
    書狀自承除上開已提出之文書外，別無其他有關本件收養之
    文件，是本件收養尚未向收養人住所地法院即本院聲請認可
    收養，聲請人與被繼承人間並未發生收養關係，聲請人非被
    繼承人之養子，不屬民法第1138條規定之法定遺產繼承人，
    就被繼承人之遺產並無繼承權。從而，聲請人本於臺灣地區
    與大陸地區人民關係條例第66條之規定，向本院為遺產繼承
    之表示，於法尚非有據，應予駁回。
五、依非訟事件法第21條第1項前段、第24條第1項，裁定如主文
    。
中    華    民    國    98    年     2    月    25    日
                  民事庭  法  官  蔡玉雪
以上正本係照原本作成。
如對本裁定抗告，須於裁定送達後10日內向本院提出抗告狀，並
應繳納抗告費新臺幣1,000元。
中    華    民    國    98    年    2     月    25    日
                          書記官  洪月甚


司法院資訊處製作；財團法人民間司法改革基金會備份。
